# 企业为大学开发的学生公寓，是做为投资性房地产还是做为融资租出的固定资产？

提问人：黑沙毕 时间：2016-03-07 20:59:10
问题：企业为大学开发的学生公寓，是做为投资性房地产还是做为融资租出的固定资产？ 具体事项：AA公司与BB大学合作开发了 10栋学生公寓和两栋集食堂、澡堂、小卖部于一体的综合楼，并签订了《合作开发BB学校学生公寓的合同》，由AA全额出资建设及经营，由BB学校提供生源，长期合作。 我将合同几个约定事项摘出来： 1 、合作开发，由AA全额出资建设及经营，由BB学校提供生源，长期合作； 2 、BB大学的权利和义务：负责收取学生的租金，一并转交给AA公司； 3 、学生公寓租金收取的年限为 50 年； 4 、未经BB大学的同意，AA公司不得将学生公寓另行租给他人使用； 5 、前 15 年，公寓租金归AA公司所有，从第 16 年起，公寓租金按AA公司80%、BB大学20%进行分成。
我纠结的地方： 1 、能不能将该项租赁业务认定为融资租赁？根据《企业会计准则第 21 号——租赁》满足以下一项或数项标准的租赁，应当认定为融资租赁： （ 1 ）在租赁期届满时，租赁资产的所有权转移给承租人。 （ 2 ）承租人有购买租赁资产的选择权，所订立的购买价款预计将远低于行使选择权时租赁资产的公允价值，因而在租赁开始日就可以合理确定承租人将会行使这种选择权。
（ 3 ）即使资产的所有权不转移，但租赁期占租赁资产使用寿命的大部分。 （ 4 ）承租人在租赁开始日的最低租赁付款额现值，几乎相当于租赁开始日租赁资产公允价值；出租人在租赁开始日的最低租赁收款额现值，几乎相当于租赁开始日租赁资产公允价值。
（ 5 ）租赁资产性质特殊，如果不作较大改造，只有承租人才能使用。 以目前的情况来看，“学生公寓租金收取的年限为 50 年”满足上述第 3 条即使资产的所有权不转移，但租赁期占租赁资产使用寿命的大部分；“学生公寓格局简单，每间面积较小，且不通煤气”满足上述第 5 条即租赁资产性质特殊，如果不作较大改造，只有承租人才能使用。从这个角度看，似乎可以做为融资租赁啊，但是问题来了。
问题： 1 、如果认定为融资租赁，AA公司账面的固定资产应该下账，确认一项长期应收款再进行折现计算，但该项租金并不是一次性收取的，而是学生每年缴纳一次，且住宿费每隔几年就会变动一次，未来能收多少钱现阶段完全无法判断，因此无法确认长期应收款的金额，没法挂账。 2 、公寓的承租人如何认定？合同由BB学校和AA公司签订，但使用公寓和缴纳租金的实际上都是学生，合同约定的也是“BB学校负责收取学生的租金”，那么这个承租人如何介定？是BB学校还是学生？按常规情况，高等学校有义务解决学生住宿问题、有责任对学生住宿进行统一管理（无政策依据，个人判断），那么是否仍旧可以认为承租人是BB学校？但合同中约定， 2001 年－ 2015 年这 15 年内公寓租金全部归AA公司所有，但从第 16 年开始，公寓租金由BB学校和AA公司按20%、80%的比例分成，这样BB学校又不符合承租人的定义了，如果承租人为学生的话，该项资产是不是应该作为投资性房地产核算？
求各位大神帮帮忙，小妹我水平实在有限，搞不清楚这个状况啊。

回答人：chenyiwei
这种情况下，该学生公寓所有权上的主要风险和报酬仍由AA公司享有或承担，因此不是融资租赁；另一方面，同时提供的管理服务等的影响是重大的，向学生收取的住宿费也不同于租金，该学生公寓应视为AA公司自身的经营场所，因此不是单纯的出租房屋，所以也不是投资性房地产，实际上就是经营学生公寓管理业务。建议AA公司确认为固定资产，按 50 年计提折旧，每年取得的住宿费分成款作为营业收入。

提问人：yjscmd 时间：2016-10-14 16:34:01
请问陈老师，现在大力倡导的长租公寓业务，开发商将建好的房屋（待售房产）用于长租公寓业务，对应提供公寓应有的经营服务，这样长租公寓是作为投资性房地产呢还是固定资产核算呢？ 谢谢

回答人：chenyiwei
要看一并提供的安保、管家等其他服务在总体服务中是否为重大的，而不仅仅是单纯出租房屋收取租金。

提问人：yjscmd 时间：2017-03-15 16:31:58
谢谢陈老师，还想继续请教： 如果公寓的服务协议里，没有明确写出安保、管家等服务的费用金额，而是将基本服务费（即租金）
与安保、管家、保洁、宽带等配套服务等写在一起，按月度收取一个总金额（即服务费=基本服务费+配套服务费），那么怎么判断安保、管家等服务在总体服务中是否重大呢？ 我的想法是：（ 1 ）从实际为公寓使用人提供的安保、管家的服务频次、服务成本来判断？或（ 2 ）公寓服务协议最重要的是公寓的使用权，使用权即意味着主要是租赁，那么应该作为投资性房地产？或（ 3 ）明确安保、管家等服务的价格，从总的服务费里拆分出来，这样明确比较基本服务费与配套服务费哪个金额比较重大---但这款是不是就会影响长租公寓的增值税按6%还是11%缴纳的问题呢？不清楚这款税法上的认定和会计上的认定是否有差异呀？ 感谢！

回答人：chenyiwei
还是看这类服务的成本占整体运营成本（含折旧）的比例。必要时，相关费用可以与租客单独签约和单独收取。

提问人：我爱新视野 时间：2017-03-20 17:24:05
老师这在这个案例里，您为什么说提供的管理服务等的影响是重大的？向学生收取的住宿费也不同于租金？

回答人：chenyiwei
一般还会有其他的配套服务，不会只是单纯的出租。类似于宾馆的客房服务。